【裁判字號】    97,上易,267
【裁判日期】    970829
【裁判案由】    賭博
【裁判全文】
臺灣高等法院高雄分院刑事判決         97年度上易字第267號
上  訴  人  臺灣高雄地方法院檢察署檢察官
上  訴  人
即  被  告  丙○○
上  訴  人
即  被  告  乙○○
上  訴  人
即  被  告  戊○○
上開三人
共     同
選任辯護人  侯勝昌律師
            陳正男律師
            朱淑娟律師
上  訴  人
即  被  告  丁○○
                    現另案於臺灣高雄監獄執行中
上列上訴人因被告等賭博案件，不服臺灣高雄地方法院96年度易
字第3291號中華民國97年1 月16日第一審判決（起訴案號：臺灣
高雄地方法院檢察署96年度偵字第16773 號），提起上訴，本院
判決如下：
    主  文
原判決撤銷。
丙○○、乙○○、戊○○及丁○○均無罪。
    理  由
一、公訴意旨略以：丙○○係址設高雄市○○區○○路427 號1
    樓「裕誠遊藝場（領有電子遊戲場營業級別證）」負責人，
    逕自不詳時間起，在上開公眾得出入之電子遊藝場內，由丙○○設置「超悟空」6 台、「水果盤」14台、「鑽石列車」
    4 台、「7PK 」28台、「超八」7 台、「羅馬競技場」7 台
    、「行星」8 台共計74台之賭博性電子遊戲機，供與不特定
    人賭博財物之用。並基於賭博之共同犯意聯絡自96年4 月間
    起僱用乙○○擔任副組長負責現場管理，並僱用戊○○擔任
    服務生，負責電子遊戲機之開分、洗分及收送茶水之工作。
    賭博方式係以1 ：50，即100 元開5000分之比例方式開分，
    並以所開分數押注、比倍及轉押注分數之方式打玩，如押中
    特定號碼或勝出時，則依該電玩機臺所預設之倍數獲得積分
    ，若未押中，分數則落入同一機臺之程式內，打玩完畢後，
    賭客可以機臺上累積之分數以1 ：50方式向乙○○或戊○○
    洗分換成計分卡，再以1 ：1 之比例持計分卡兌換現金。嗣
    於96年6 月4 日18時50分許，適有丁○○基於賭博之犯意，
    進入上開「裕誠遊藝場」內，以現金200 元交付乙○○，由
    乙○○開20,000分（其中10,000分係店內加贈）讓丁○○打
    玩俗稱「水果盤」之賭博性電子遊戲機，而以上開方式賭博
    財物，嗣丁○○打玩累積至40,000分，由戊○○為其洗分，
    兌得可折抵800 元之計分卡，惟丁○○嗣復拿100 分計分卡
    要求戊○○為其開5000分，至同日晚間9 時40分許輸盡後，
    即持戊○○所交付剩餘之700 分計分卡予乙○○，並依乙○○之指示至該店廁所旁之休息室內，拿取置於衣架上外套口
    袋內之現金700 元後離去，而在該店門口為執行搜索該遊藝
    場之員警查獲，並在丁○○身上查獲該隊得之現金700 元，
    在「裕誠遊藝場」扣得上開賭博性電子遊戲機臺74台、及櫃
    臺上之賭資7 萬4,800 元、櫃台交接簿1 本、會員名冊1 本
    、計分卡55張、帶必800 枚、夾克1 件，因認被告丙○○等
    四人涉犯刑法第266 條第1 項之賭博罪嫌。
二、按犯罪事實應依證據認定之，無證據不得認定犯罪事實，刑
    事訴訟法第154條第2項定有明文。又認定犯罪事實所憑之證
    據，雖不以直接證據為限，間接證據亦包括在內；然而無論
    係直接或間接證據，其為訴訟上之證明，須於通常一般之人
    均不致有所懷疑，而得確信其為真實之程度者，始得據為有
    罪之認定，倘其證明尚未達到此一程度，而有合理性之懷疑
    存在時，即難為有罪之認定。
三、本件公訴人認上訴人即被告丙○○等四人涉有上開賭博罪嫌
    ，無非係以被告丙○○等四人之供訴、證人黃耀舜、楊仁勇
    之證詞暨有高雄事證府警察局左營分局臨檢紀錄表、搜索扣
    押筆錄、扣押物品目錄表、高雄市政府營利事業登記證及現
    場照片等在卷可稽，為其主要論據。惟訊據上訴人即被告丙○○固坦承有於上開時、地，開設「裕誠遊藝場」，並以上
    開薪資僱用乙○○擔任副組長負責現場管理，並僱用戊○○
    擔任服務生等情；被告乙○○、戊○○亦坦承有於上開時、
    地受雇於丙○○等情；被告丁○○亦坦承有於上開時、地把
    玩遊戲機之事實；惟均堅決否認涉有上開賭博犯行，被告丙○○、乙○○、戊○○均辯稱：上開『裕誠遊藝場』是純娛
    樂，並無從事賭博行為等語；被告丁○○辯稱：伊僅「裕誠
    遊藝場」內打玩機台，並未將所累積之分數兌換現金等語。
四、經查：
  (一)本件被告丙○○係址設高雄市○○區○○路427 號1 樓「裕
    誠遊藝場」（領有電子遊戲場營業級別證）」負責人，並於
    96年4 月初、4 月底，分別以每月25,000、23,000之薪資，
    僱用被告乙○○擔任副組長，於上址負責現場管理；僱用被
    告戊○○擔任服務生，並於96年6 月4 日18時50分許前之某
    時，在上開遊藝場內，由丙○○設置「超悟空」6 台、「水
    果盤」14台、「鑽石列車」4 台、「7PK 」28台、「超八」
    7 台、「羅馬競技場」7 台、「行星」8 台共計74台之電子
    遊戲機，並由乙○○、戊○○負責電子遊戲機之開分、洗分
    及兌換積分卡等工作之事實，業據被告丙○○、乙○○、戊○○供述甚詳，且互核相符，並有高雄市政府營利事業登記
    證、高雄市政府電子遊戲場營業級別證附卷可參及上開電子
    遊戲機扣案可資佐證。
  (二)又本件被告丁○○於警詢及偵查中供稱：被告乙○○、戊○○確有參與開分、洗分、兌換積分卡及換錢之賭博等情（見
    警詢卷第16頁及偵查卷第5 頁）。惟被告丁○○於偵查及原
    審審理中翻異前供陳稱：「本件為警查獲時，伊身上有一萬
    多元，警員認為係在上開遊藝場內賭博嬴得之金錢，說要沒
    收，伊只好說要沒收就沒收700 元，不要沒收全部；本件扣
    案之現金700 元，係伊最後拿1,000 元跟櫃台開分300 元找
    得之餘額，並否認有在上開遊藝場內從事賭博犯行；伊於警
    詢時，係遭警員脅迫而為不實陳述。」等語（見偵查卷第24
    、25頁、原審卷第75至79頁），其前後供述不一，是被告丁○○上開自白賭博之犯行，即有疑義。再者，證人即查獲員
    警楊仁男於原審審理時證稱：「本件查獲時，伊在遊藝場對
    面，【有一同仁進入遊藝場，同仁打電話出來說有人在遊藝
    場房間內換錢】，該人即在庭之被告丁○○，後來丁○○走
    出來，我們就上前盤查，查其證件、有無換錢等，丁○○剛
    開始說沒有換錢，最後承認有換錢，當時丁○○身上有一萬
    多元，盤查當時我們都有錄音，沒有威脅他，也沒有說要扣
    其身上一萬多元。」等語（見原審卷第65頁）。另證人即查
    獲員警黃耀舜於原審審理時亦證稱：「本件查緝時，丁○○
    從遊藝場走出來，我們到騎樓盤查，看他贏來的錢是從櫃檯
    換來，丁○○在現場有指證係跟乙○○換的，不記得他換多
    少錢，他當時有說詳細數目不記得，大約幾百元，當時是丁○○自己講的，我們不會威脅他，他說換錢是在一間小房間
    ，並指證是乙○○要他到房間夾克拿錢，伊也有找該小房間
    及夾克，當時有一名警員甲○○在裡面，伊與楊仁男、黃銘
    皇在外面，黃銘皇係帶隊巡官，查獲小房間及扣得之夾克即
    卷附照片所示。」等語（見原審卷第70頁、第73頁），是稽
    核證人楊仁男及黃耀舜上開所稱：有一同仁進入遊藝場乙節
    ，即指另一警員甲○○。然而證人甲○○卻於本院審理中證
    稱：「（你有無看到客人去換錢？）我是沒有發現有人換錢
    ；是我同事在外面發現有人去換錢，他們就進來到現場查獲
    。」等語（見本院卷第141 頁反面），是本件證人即警員甲○○係當時進入遊戲場者，且根本未見到被告丁○○有在小
    房間內與被告乙○○等人換錢之事實，因而證人楊仁男上開
    證稱：有同仁打電話出來說有人在遊藝場房間內換錢云云，
    顯與事實不合。又證人楊仁男於原審審理中作證時亦自承：
    「（你剛說抓到丁○○時，他說沒有換錢，最後才承認，你
    們用何方法讓其最後承認？）我問他來幾次，有何前科等，
    他稱有毒品前科。」、「（是否因他有毒品前科，你用毒品
    前科為由，他才承認？）應該是。」、「（有無看到他跟乙○○換錢？）沒有。」、「（你在外面有無看到丁○○到房
    間外套拿錢？）沒有。」、「（是否丁○○到房間換錢，係
    丁○○講的）是的。」、「（剛辯護人說你們是用丁○○有
    毒品前科威脅他，他才承認，是否如此？）也是有，我有說
    他有毒品前科，我要帶他回去採尿，但最後沒有帶他回去採
    尿。」等語（見原審卷第67、68頁）；並經本院當庭勘驗查
    獲當日之蒐證錄影帶，亦確時有警員在場聲稱：「等一下我
    帶你去驗尿，你不要甲狷（台語裝瘋之意）。」等語，有勘
    驗筆錄在卷可稽（見本院卷第115 頁反面）；而被告丁○○
    確有施用毒品之惡習，亦經被告丁○○於本院審理中所自承
    不諱，並有台灣高等法被告前科錄表在卷可稽。是本件被告
    丁○○起初並無自白（承認）有賭博換錢乙事，係因警員以
    帶回採尿為威脅，始使得被告丁○○自承有賭博犯行，是被
    告丁○○於本院審理中辯稱：700 元實際上是伊後來拿1,00
    0 元開分3 百分後所剩的錢，因當時警察有恐嚇要驗尿，伊
    始承認等語，應非無據。
  (三)綜上各情，本件被告丁○○因本身有施用毒品惡習，在警方
    恫稱要驗尿之情形下，為免驗尿而遭查獲，即企圖以承認微
    罪（本件賭博罪）而免其施用毒品罪，是其自白顯不具任意
    性。再者，警員楊仁男、黃耀舜、甲○○等人亦均於原審及
    本院審理中證稱：渠等未見到丁○○有向乙○○以積分換錢
    之情事，已如前述，因而被告丁○○之上開自白亦無積極證
    據足以證明為真實。又因無其他事證足以證明被告丙○○等
    人有以積分換錢之情事，則扣案之機具、現金等物即無論以
    賭博性之機具或賭資可言，是本件所有扣案之機具、現金亦
    不足以為被告丙○○等人犯罪之佐證。從而丙○○等人上開
    所辯，應屬可採。反之公訴人所持之上開論據，均無法採為
    認定被告丙○○等犯罪之證據；此外，復查無其他積極證據
    足資證明被告丙○○等有何賭博之犯行，被告丙○○等人被
    訴賭博罪自屬不能證明。
五、原審未詳為推求，遽為被告丙○○等四人論罪科刑之判決；
    而公訴人上訴意旨，又指稱原判決量刑過輕，均有未恰。被
    告丙○○等四人執此聲明上訴，指摘原判決不當，為有理由
    ，應由本院將原判決撤銷改判，並為被告丙○○等四人無罪
    之判決。
據上論結，應依刑事訴訟法第369條第1項前段、第364條、第301
第1項，判決如主文。
本案經檢察官王登榮到庭執行職務。
中    華    民    國    97    年    8     月    29    日
                  刑事第四庭    審判長法  官  蕭權閔
                                      法  官  陳吉雄
                                      法  官  吳進寶
以上正本證明與原本無異。
不得上訴。
中    華    民    國    97    年    8     月    29    日
                                      書記官  林佳蓉


司法院資訊處製作；財團法人民間司法改革基金會備份。
